【裁判字號】    95,訴,787
【裁判日期】    950831
【裁判案由】    毒品危害防制條例
【裁判全文】
臺灣士林地方法院刑事判決               95年度訴字第787號
公  訴  人  臺灣士林地方法院檢察署檢察官
被      告  甲○○
上列被告因毒品危害防制條例案件，經檢察官提起公訴（95年度
毒偵字第1188號），本院於訊問被告後，被告為有罪之陳述，經
裁定認為宜以簡式審判程序審理並判決如下：
    主  文
甲○○連續施用第一級毒品，累犯，處有期徒刑拾月。扣案之內
含海洛因之殘渣袋伍個及注射針筒陸支（內含海洛因殘渣，量微
無法析離秤重）均沒收銷燬。
    事  實
一、甲○○前於民國84年、85年分別因違反肅清煙毒條例案件，
    經臺灣高等法院及本院各判處有期徒刑3 年6 月、4 年確定
    ，又因竊盜案件，經臺灣臺北地方法院判處拘役30日確定，
    前2 案接續執行結果，於88年5 月6 日假釋，另接續執行拘
    役30日後出監。嗣於90年間經撤銷假釋，應執行殘刑有期徒
    刑4 年7 月，甫於95年1 月31日縮刑期滿執行完畢。又因施
    用第一級毒品海洛因案件，經本院以89年度毒聲字第2272號
    裁定送勒戒處所觀察、勒戒結果，認無繼續施用毒品之傾向
    ，經臺灣士林地方法院檢察署檢察官檢察官於90年6 月7 日
    ，以90年度毒偵緝字第99號為不起訴處分，並於同日執行完
    畢釋放。詎仍未戒除毒癮，竟基於施用第一級毒品海洛因之
    概括犯意，自上揭觀察勒戒執行完畢釋放後5 年內之95年4
    月間某日起至95年6 月8 日下午3 時許止，在臺北市○○區
    ○○街73之2 號5 樓住處，以針筒注射之方式連續施用第一
    級毒品海洛因多次，嗣於95年6 月8 日晚上10時10分許，為
    警在上址頂樓加蓋處查獲，並當場扣得內含海洛因之殘渣袋
    5 個及注射針筒6 支（內含海洛因殘渣與包裝袋及注射針筒
    均因量微而無法析離秤重）等物。
二、案經臺北市政府警察局大同分局報告臺灣士林地方法院檢察
    署檢察官偵查起訴。
    理  由
一、上揭犯罪事實，業經被告甲○○於本院審理時坦承不諱，且
    被告為警查獲後，經採集尿液檢體送驗結果，呈鴉片類陽性
    反應，有台灣檢驗科技股份有限公司95年6 月27日濫用藥物
    尿液檢驗報告1 紙附卷可稽（見偵卷第65頁）。此外，尚有
    第一級毒品海洛因之殘渣袋5 個及注射針筒6 支（內有海洛
    因殘渣，量微無法析離秤重）扣案可資佐證。而前揭扣案之
    殘渣袋及注射針筒，經臺北市政府警察局大同分局依聯勤二
    ○四廠製造之毒品檢驗A 包試劑初步檢驗結果，殘渣袋內所
    含之殘渣呈嗎啡、海洛因反應，此有初步鑑定報告單1 紙在
    卷可按（見偵卷第29頁），足徵被告前開施用第一級毒品海
    洛因之自白與事實相符，堪予採信。按施用毒品經觀察、勒
    戒或強制戒治執行完畢釋放後，5 年內再犯毒品危害防制條
    例第10條之施用毒品罪者，檢察官應依法追訴，毒品危害防
    制條例第23條第2 項定有明文。本件被告前於90年間因施用
    毒品案件，經本院以89年度毒聲字第2272號裁定送觀察、勒
    戒後，認無繼續施用毒品之傾向，並於90年6 月7 日觀察勒
    戒期滿釋放出所，並經臺灣士林地方法院檢察署檢察官於同
    日以90年度毒偵緝字第99號為不起訴處分確定等情，有前揭
    臺灣士林地方法院檢察署90年度毒偵緝字第99號不起訴處分
    書及臺灣高等法院被告前案紀錄表各1 份在卷可考。從而，
    被告確有於90年6 月7 日觀察勒戒執行完畢釋放後，5 年以
    內再犯毒品危害防制條例第10條第1 項之施用第一級毒品犯
    行。故本件事證明確，被告犯行洵堪認定，應依法論科。
二、按海洛因為毒品危害防制條例第2 條第2 項第1 款所規定之
    第一級毒品，核被告所為係犯毒品危害防制條例第10條第1
    項之施用第一級毒品罪。其施用前後持有毒品之低度行為為
    施用毒品之高度行為所吸收，均不另論以持有毒品罪。按新
    修正刑法第2 條第1 項規定，已將新、舊法適用之「從新從
    輕」原則，改採「從舊從輕」原則，此條項規定，僅係新、
    舊法之比較適用之宣示性指導原則，並非實體刑罰法律，自
    不生行為後法律變更之比較適用問題。而被告行為後，刑法
    第56條關於連續犯之規定，業於94年2 月2 日修正公布刪除
    ，並於95年7 月1 日施行，則被告之犯行，因行為後新法業
    已刪除連續犯之規定，此刪除雖非犯罪構成要件之變更，但
    顯已影響行為人刑罰之法律效果，自屬法律有變更，依新法
    第2 條第1 項規定，比較新、舊法結果，仍應適用較有利於
    被告之行為時法律即舊法論以連續犯（最高法院95年第8 次
    刑事庭會議決議參照）。故被告先後多次施用第一級毒品海
    洛因之犯行，時間密接，方法相同，觸犯構成要件相同之罪
    ，顯係基於概括犯意為之，為連續犯，應依修正前刑法第56
    條之規定，以1 罪論，並加重其刑。被告行為後，刑法第47
    條第1 項關於累犯之規定，增加犯罪行為人之再犯係出於「
    故意」者，始有累犯加重之適用，並於94年2 月2 日修正公
    布，於95年7 月1 日施行，本件被告有事實欄所載之犯罪科
    刑執行情形，有臺灣高等法院被告前案紀錄表1 紙附卷可憑
    ，其於有期徒刑執行完畢後，5 年內再基於故意犯而本件有
    期徒刑以上之罪，無論依修正前刑法第47條或修正後之刑法
    第47條第1 項規定，均構成累犯，依新修正之刑法第2 條第
    1 項前段之規定，應適用行為時之修正前刑法第47條規定論
    處，為累犯，並依法遞加重其刑。爰審酌被告前曾因施用毒
    品而接受強制戒治執行完畢，且明知毒品之危害性卻仍未能
    戒除惡習而繼續施用，足見其身陷毒癮而難以自拔，並考量
    其犯罪之動機、目的、施用毒品頻率、次數，及施用毒品係
    戕害自身健康，所生危害非鉅，暨犯罪後尚能坦承犯行等一
    切情狀，量處如主文所示之刑，以資懲儆。
三、扣案查獲之內含海洛因殘渣之殘渣袋5 個及注射針筒6 支（
    內含海洛因殘渣，該海洛因殘渣與包裝袋及注射針筒均無法
    析離秤重），為違禁物，應依毒品危害防制條例第18條前段
    規定，不問屬於犯人與否，均沒收銷燬之。
據上論斷，應依刑事訴訟法第273 條之1 第1 項、第299 條第1
項前段，毒品危害防制條例第10條第1 項、第18條前段，刑法第
2 條第1 項前段、第11條、修正前刑法第56條、第47條，判決如
主文。
本案經檢察官張世和到庭執行職務。
中    華    民    國    95    年    8     月    31    日
                  刑事第四庭法  官    許碧惠
以上正本證明與原本無異。
如不服本判決，應於判決送達後10日內，向本院提出上訴狀。
                            書記官    徐仁豐
中    華    民    國    95    年    8     月    31    日
附錄本案論罪科刑法條全文
毒品危害防制條例第10條第1 項
施用第一級毒品者，處 6 月以上 5 年以下有期徒刑。


司法院資訊處製作；財團法人民間司法改革基金會備份。
